臺灣新竹地方法院刑事判決　　　　　　　91年度訴字第136 號
公　訴　人　臺灣新竹地方法院檢察署檢察官
被　　　告　己○○
　　　　　　壬○○　男　50歲.
共　　　同
指定辯護人　本院公設辯護人　林銘宏
上列被告等因偽造文書等案件，經檢察官提起公訴（90年度偵字
第776、1398號），本院判決如下：
    主  文
己○○共同意圖為自己不法所有，以詐術使人將本人之物交付，
未遂，處有期徒刑伍月。如易科罰金，以佰元折算壹日。
壬○○意圖為自己不法之所有，以詐術使人將本人之物交付，未
遂，累犯，處有期徒刑拾月。
    事  實
一、壬○○前曾有妨害自由、詐欺、違反動產擔保交易法、偽造
    文書、贓物及竊盜等前科，其中曾於民國84年間因犯偽造文
    書罪，經本院於84年11月10日以84年度訴字第634 號刑事判
    決判處有期徒刑2 年，於85年3 月14日確定，於87年4 月2
    日假釋出監，刑期至87年8 月8 日未經撤銷假釋而視為已執
    行完畢，其猶不知悔改。
二、緣綽號「小張」之不詳姓名年籍之成年男子及綽號「胖哥」
    之不詳姓名年籍之成年男子等人共同意圖為自己不法之所有
    ，且基於犯意聯絡及行為分擔，欲藉騙取他人土地所有權狀
    後，再佯以該土地所有權人之名義設定抵押權向他人貸款之
    方式詐取他人財物，於90年1 月間，先由綽號「小張」之成
    年男子，前往陳乃鈿位於新竹市○區○○路1 段113 巷21之
    1 號2 樓之住處，佯稱其欲以每坪新臺幣（下同）380000萬
    元之代價，購買陳乃鈿所有座落於新竹縣竹北市縣○段81之
    7 地號及其妹辛○○所有座落於新竹縣竹北市縣○段81之6
    地號等二筆土地，總價共計00000000元，陳乃鈿不疑有它，
    信以為真，因而將所有上開土地所有權狀影本、其因受辛○○委託代為處理上揭土地因而保管之該土地所有權狀影本、
    二人之
    買賣契約書，綽號「小張」之成年男子則交予陳乃鈿付款人
    為世華商業銀行古亭分行、面額共計0000000 元之支票。嗣
    因綽號「小張」之成年男子並未依照原本渠等所商議之在影
    印前述印鑑證明正本後僅留存影本，將正本返還予陳乃鈿之
    約定，陳乃鈿心覺有異，乃於翌日至地政事務所辦理註銷及
    變更印鑑之程序，而前揭支票亦不獲支付。「綽號小張」之
    成年男子為能順利覓人假冒土地所有權人，以便在日後辦理
    相關手續時到場，乃透過林秉宏（尚無積極證據足資認定其
    知情）向己○○索用其本人照片，己○○雖不知悉照片即為
    偽造辛○○
    物之用，仍基於與綽號「小張」、「胖哥」等二位成年男子
    共同意圖為自己不法之所有之犯意聯絡及行為分擔，將自己
    之照片交予林秉宏，輾轉交予綽號「小張」之成年男子。綽
    號「小張」、「胖哥」等二名成年男子，在取得前揭土地所
    有權狀影本、陳乃鈿及辛○○二人之
    正本後，二人即基於行使公文書及特種文書之共同犯意聯絡
    及行為分擔，於不詳時間、地點，將不詳姓名年籍之成年男
    子之照片換貼在陳乃鈿之
    之本人照片換貼在辛○○之
    陳乃鈿之
    委託不知情他人偽刻陳乃鈿及辛○○名義之印章暨竹北地政
    事務所之機關印章，再持上揭竹北地政事務所之機關印章蓋
    印，而偽造完成不實之陳乃鈿名義之土地所有權狀正本及辛○○名義之土地所有權狀正本。在備齊上揭資料後，綽號「
    小張」之成年男子即與壬○○聯絡，佯稱欲以上揭二筆土地
    參與綽號「小張」、「胖哥」等成年男子所為前述行為，惟
    得預見二人欲詐取他人財物，若確發生亦不違背其本意，為
    能賺取佣金，乃基於意圖為自己不法所有之不確定故意，未
    詳究綽號「小張」之成年男子之真實姓名，亦不確知前揭土
    地所有權人是否確實欲設定抵押權而向他人貸款，仍代為聯
    絡不知情之丁○○、庚○○夫妻（另經臺灣新竹地方法院檢
    察署檢察官為不起訴處分確定）尋找可提供貸款之金主。壬○○隨即帶同綽號「小張」之成年男子，於90年1 月18日21
    時許，與丁○○、庚○○夫妻見面，佯稱有友人因被地下錢
    莊追討債務，急需現金周轉，故欲借款0000000 元，並願以
    前述土地設定抵押權而貸款，且與丁○○、庚○○一同前往
    勘察上開土地之位置及評估其價值，綽號「小張」之成年男
    子並交付上開偽造之土地所有權狀正本、偽造之陳乃鈿、辛○○名義之
    實之土地所有權狀之公文書及不實
    丁○○、庚○○受託後，復經由友人乙○○（另經臺灣新竹
    地方法院檢察署檢察官為不起訴處分確定）之介紹，與戊○○（另經臺灣新竹地方法院檢察署檢察官為不起訴處分確定
    ）取得聯絡，再由戊○○居中與在位於新竹縣竹北市○○○
    街142 號處之京揚代書事務所任職之魏明堂聯絡，告知有人
    急需貸款之事，魏明堂即將此事告知京揚代書事務所之負責
    人甲○○，甲○○得知所欲貸款之金額及提供設定抵押權之
    前述二筆土地之價值足以供擔保後，允諾貸款，並由丁○○
    交付上開偽造之相關文件，以便甲○○先行設定抵押權，雙
    方並約定於90年1 月20日，由前揭二筆土地之所有權人親自
    到場簽約取款。甲○○隨即於90年1 月19日14時許，持上開
    偽造之土地所有權狀正本2 份、印鑑證明正本2 份、印章2
    顆、陳乃鈿及辛○○名義之
    往新竹縣竹北地政事務所申請辦理上開二筆土地擔保金額均
    為0000000 元之抵押權設定登記，惟竹北地政事務所承辦人
    員察覺甲○○所提供之前述二筆土地所有權狀上之竹北地政
    事務所機關印信係偽造，故該所有權狀亦屬偽造後，即通報
    新竹縣政府政風室，並報警及通知甲○○。嗣壬○○、綽號
    「小張」之成年男子及丁○○等人相約於90年1 月20日上午
    在位於新竹縣竹北市○○○路處之家樂福量販店門口見面，
    壬○○抵達家樂福量販店，綽號「小張」、「胖哥」等二名
    成年男子則與明知係假冒辛○○本人之己○○及和渠等亦基
    於意圖為自己不法之所有之犯意聯絡及行為分擔而假冒係陳
    乃鈿兒子之丙○○（另經本院通緝在案）前來，與丁○○等
    人碰面，欲共同前往上開京揚代書事務所辦理對保並取款，
    丁○○、庚○○、乙○○及戊○○等人亦一併前往以便分取
    佣金，然身為本件以土地設定抵押而貸款之最初仲介人身分
    之綽號「小張」之成年男子則藉故託詞未共同前往，綽號「
    胖哥」之成年男子亦未隨同前往，嗣僅由壬○○、己○○、
    丙○○、丁○○、庚○○、乙○○及戊○○等共7 人，分別
    搭乘2 部自小客車，共同前往京揚代書事務所，欲簽約取款
    時，為在場埋伏之員警當場查獲而未遂。
二、案經新竹市警察局移請臺灣新竹地方法院檢察署檢察官偵查
    起訴。
    理  由
一、訊據被告己○○對於右揭事實坦承不諱，又被告壬○○固對
    於代稱欲以如事實欄所述土地設定抵押權以貸款之綽號「小
    張」之成年男子聯絡證人丁○○，有交付前揭土地所有權狀
    、土地所有權人之
    有去看土地，嗣輾轉聯繫，獲得證人甲○○允諾貸款，先在
    如事實欄所述之家樂福量販店門口見面，後一併前往證人甲○○所經營之前揭代書事務所時為警當場查獲等情供述不諱
    ，惟矢口否認有何詐欺犯行，辯稱：我只是仲介，介紹綽號
    「小張」之成年男子與丁○○見面，目的僅在賺取佣金，之
    後都是他們雙方在談，貸款資料也都是綽號「小張」之成年
    之成年男子帶著己○○和丙○○來，我不知他們是假冒女地
    主及男地主之兒子，事先也不認識他們，後來是丁○○說那
    麼多人去京揚代書事務所不好看，所以綽號「小張」之成年
    後，我才知道己○○及丙○○是假冒的，當時我還有叫警察
    趕快去家樂福那邊抓綽號「小張」、「胖哥」二名成年男子
    云云。
二、經查：
（一）右揭事實，業據證人陳乃鈿於警詢及偵訊時證述：90年1
      月間，有一個人來，他說他叫「小張」，到我家和我洽談
      買土地的事，並談妥買主預備以1 坪380000元之價格，二
      筆土地總共00000000元買受，於90年1 月16日在我家簽訂
      不動產買賣契約，自稱買主的人還有給我世華商業銀行古
      亭分行面額0000000 元之支票作為簽約金，後來因他們說
      要把印鑑證明正本拿去影印，等影印完再還我，可是卻未
      依約還我，我發現有異，隔日就到地政事務所辦理註銷及
      變更印鑑證明，支票後來也發現是空頭支票等語綦詳（見
      90年度偵字第1398號卷【以下簡稱第1398號偵卷】第25、
      26頁、90年度偵字第776 號卷【以下簡稱第776 號偵卷】
      第131 頁背面、第132 頁），並經證人丁○○於警詢、偵
      訊及本院審理時證述：壬○○打電話給我，說快過年，對
      方急著要借錢週轉，就跟我約時間，後來壬○○就帶一個
      叫「小張」的人來，「小張」說他是介紹人，後來他們就
      帶我去看土地，跟我講這塊土地的情形，看完以後，他們
      二人就走了，之後我碰到乙○○，乙○○說可以代為找金
      主，後來他說金主要看權狀，我就打電話給壬○○，我們
      就約在楊梅交流道的一個麥當勞，「小張」和壬○○二人
      一起來，「小張」把權狀交給我，還有給我一疊東西說是
      後壬○○有說地主講可否先撥款，但乙○○說金主講要設
      定後，才要撥款，我就告訴壬○○。‧‧‧後來壬○○跟
      我說，因為地主不曉得甲○○的代書事務所在哪裡，要我
      和乙○○接地主過去，就和我們約在竹北家樂福，我和乙○○一起到家樂福，當時壬○○在那裡，有跟我介紹己○○是女地主，丙○○是地主的兒子，我跟他說，據我所知
      ，必須要地主本人來，金主才會放款，壬○○說沒有關係
      ，到那邊去他會解釋，到了代書事務所後，我就坐在那裡
      等，等放款時要分仲介費，我先生和乙○○坐在我旁邊，
      我有看到壬○○、己○○及丙○○三個人在講話，‧‧‧
      之後警察就來了。當時壬○○說要給我仲介費百分之1 ，
      金主要給我百分之0.5 ，所以加起來總共是百分之1.5 等
      語明確（見第第776 號偵卷第46至48、63、64、229至231
      頁、本院卷第1 宗第18至28頁、第3 宗第50至53頁），及
      證人庚○○、乙○○及戊○○分別於警詢、偵訊及本院審
      理時證述渠等代為居間轉介聯絡，並因而聯絡上經營京揚
      代書事務所之證人甲○○等情在卷（見第776 號偵卷第54
      至59、63、64、170至172、225、226、238 頁、本院卷第
      3 宗第54至57頁），且為證人甲○○於警詢、偵訊及本院
      審理時證稱：當時是我事務所同事魏明堂介紹，18日那天
      有一女二男來，女的自稱林金華（丁○○的別名），說朋
      友有土地要抵押借款0000000 元，來的當天交付土地所有
      權狀正本、印鑑證明、印章及
      看地，我認為該土地借0000000 元是合理，因為地主本人
      沒來，所以約第二天地主本人來再簽約，他們說要現金，
      我也同意，於是就約隔天中午在事務所碰面，19日上午我
      就到地政事務所親自送件，設定抵押權之金額通常就是實
      際借款金額的1.2或1.5倍，當天下午地政事務所的人聯絡
      我說我送的件有問題，‧‧‧第二天有七男二女來我事務
      所，其中有一位女的（後來知道是己○○）她說她是女地
      主辛○○，還有一個男的（後來知道是丙○○）說他是女
      地主的姪子，後來警察就出現。而之前前一天他們有說可
      不可以先撥款0000000 元，但因我去打牌，耽誤到時間，
      所以沒有先撥款，而我原本要給他們的現金在19日就準備
      好了等語甚明（見第776 號偵卷第42、43、126至128頁、
      本院卷第3 宗第59至62頁），而綽號「小張」之成年男子
      所提出偽造之陳乃鈿及辛○○所有之前揭土地所有權狀中
      ，竹北地政事務所機關印信係長6.5 公分、寬6 公分，但
      竹北地政事務所機關用印實係四面各6.5 公分，足見該二
      份土地所有權狀均為偽造等情，亦有新竹縣政府政風室90
      年1 月20日政三字第0336號函一份附卷足參（見第1398號
      偵卷第36至37頁），此外，復有土地登記申請書、土地、
      建築改良物抵押權設定契約書、偽造辛○○名義及陳乃鈿
      名義之
      等資料附卷足憑（見第1398號偵卷第38至58頁），並為被
      告己○○自承：偽造之辛○○名義之
      的照片，也是我交出去的，當時我有自稱是辛○○，也知
      道是要去代書事務所蓋章借錢等情不諱，是以綜合以上，
      足認綽號「小張」及「胖哥」之成年男子，一開始即先向
      證人陳乃鈿騙取土地所有權狀、
      ，即偽稱證人陳乃鈿及辛○○所有前述土地欲設定抵押權
      以貸款，致使他人誤信確有此事因而陷於錯誤後再貸與款
      項，並為能取信於貸款人，乃找和渠等具有詐欺之犯意聯
      絡之被告己○○提供照片，及冒充地主辛○○，暨同案被
      告丙○○冒充地主陳乃鈿之子，俾能完成對保簽約之程序
      ，以便詐取所借貸之款項至明。
（二）被告壬○○雖以上揭情詞置辯，然被告壬○○自71年退伍
      後即從事房屋仲介，一般就是介紹缺錢的人向銀行或民間
      金主貸款，對代書業務中借錢設定抵押權及塗銷抵押權等
      部分亦熟稔，只是並無代書執照，不能實際擔任代書，其
      也知悉一般向民間金主借錢，均需地主本人親自簽約，目
      的是為了要確認債權債務關係等情，業據被告壬○○於本
      院審理時供述明確（見本院卷第3 宗第99頁），此外，觀
      諸被告壬○○前曾於84年11月10日經本院以84年度訴字第
      634 號刑事判決判處有期徒刑2 年之案件為犯偽造文書罪
      ，又於86年間亦因向被害人詐稱如欲順利貸款，必須將土
      地移轉登記於其弟名下，而以此詐術致被害人信以為真，
      而將土地所有權狀及印鑑交予被告壬○○，被告壬○○隨
      即委請不知情代書辦妥買賣移轉登記後，分別向金融機構
      及個人設定最高限額抵押權登記，而貸借金錢，因而犯有
      詐欺罪，經臺灣臺北地方法院以86年度易字第5381號刑事
      判決判處有期徒刑1年，嗣經臺灣高等法院於88年4 月20
      日以87年度上易字第6825號判決上訴駁回因而確定等情，
      有被告壬○○之臺灣高等法院被告全國前科紀錄表及前揭
      案號之刑事判決附卷足參（見本院卷第1 宗第11至13頁）
      ，則被告壬○○既從事仲介需錢孔急之人向金融機構或個
      人貸款之業務多年，又曾因相關事務觸犯法律而經判決確
      定在案，衡情自應對前來委請其代為仲介可供借貸金錢之
      金融機構或個人，以便順利借貸款項之人之姓名、住址等
      相關資料多所查問，避免遭人所騙，甚至導致自身陷於刑
      事責任訴追之境地。然依被告壬○○所供述：當時我在報
      紙上登廣告幫人辦貸款，綽號「小張」之成年男子看到報
      紙，就打電話過來等語，足見本件貸款應係被告壬○○和
      綽號「小張」之成年男子第一次業務接觸，渠等間並不熟
      稔，而本件貸款之金額高達0000000 元，依據被告壬○○
      所供述其可分得百分之2 之仲介費，經計算結果有160000
      元，則被告壬○○為避免風險，衡情自應向綽號「小張」
      之成年男子問明其姓名年籍等資料及渠與地主間之關係暨
      有無獲得授權之事宜，其卻捨此而不為，而在綽號「小張
      」之成年男子對自身之真實姓名年籍等相關資料均對被告
      壬○○加以隱瞞，所留稱呼亦僅是一個並無特別辨識意義
      之綽號「小張」之情況下，被告壬○○亦未對綽號「小張
      」之成年男子所提出要辦理抵押權設定登記之土地是否確
      為原所有權人要提供予以辦理抵押權設定後以便貸款一節
      加以查證，即率予介紹予證人丁○○並由其聯絡代為尋找
      金主，是被告壬○○所為已屬有違常情。
（二）次查，綽號「小張」之成年男子要求被告壬○○代為尋找
      可提供貸款之金主後，被告壬○○係聯絡證人丁○○，證
      人丁○○將此事告知證人乙○○後，證人乙○○即聯絡證
      人戊○○，證人戊○○又轉而聯繫任職於京陽代書事務所
      之魏明堂，魏明堂乃告知經營前揭代書事務所之證人甲○○等情，已如前述，而為警查獲當日，在查獲地點處即有
      證人丁○○、乙○○及戊○○等人，渠等恰均具仲介本件
      貸款之身分，再觀諸被告壬○○所供述：當時戊○○說佣
      金要收1 成，我可獲得報酬百分之2 ，丁○○獲得百分之
      1 ，應該是拿到所有佣金後，當場就分等語（見本院卷第
      3 宗第101 頁），及證人丁○○所證述：我的報酬就是百
      分之1 ，要等地主拿到錢後，我再找壬○○拿，我也打算
      要包個紅包給乙○○等語，證人戊○○所證述：1 月20日
      當日到代書事務所就是要撥款，我的認知就是當天就可以
      拿到酬勞，因為如果當場有撥款，當場借錢的人就會算酬
      勞給仲介等語，以及證人甲○○所證述：正常是撥款後，
      這些仲介會到另一個地方去分錢等語（見本院卷第3 宗第
      58頁背面、第59、61頁），足見當時證人丁○○、乙○○
      及戊○○會均聚集在前揭代書事務所，無非即係在獲得金
      主撥款後，渠等可以另覓他處以便立刻分配所賺取之佣金
      。而本件貸款一開始即是綽號「小張」之成年男子和被告
      壬○○聯繫，被告壬○○在1 月20日之前從未見過地主本
      人，且被告壬○○亦不否認當時就佣金部分也係和綽號「
      小張」之成年男子洽談而獲其允諾等情（見本院卷第3 宗
      第101 頁），然綽號「小張」之成年男子卻僅在新竹縣竹
      北市家樂福量飯店前與渠等見面而已，之後並未隨同前往
      證人甲○○所經營之京揚代書事務所，同時也並未交代佣
      金部分究竟如何處理，而在家樂福量販店處也未見被告壬○○先就佣金部分如何分配一節，先和地主、綽號「小張
      」之成年男子等人共同商議，得出結論，以資作為之後佣
      金分配之準則，即任憑綽號「小張」之成年男子不共同前
      往前揭代書事務所，實乃有違常理。被告壬○○雖辯稱：
      是因丁○○說這麼多人一起去代書事務所，不好看，所以
      綽號「小張」之成年男子才沒去云云，然此已為證人丁○○堅詞否認而證述：我沒有說人太多去事務所不方便，我
      也不知道為何「小張」和「胖哥」沒有去事務所，我以為
      他們跟在後面等語明確（見本院卷第3 宗第51頁背面、第
      52頁），況且綽號「小張」之成年男子是一開始和被告壬○○接觸之人，苟仲介借款成功，所得仲介費用必定最多
      ，縱真有太多人去事務所會造成不方便之情形，亦不應係
      主導本件貸款之綽號「小張」之成年男子因此不共同前往
      。況綽號「小張」之成年男子與證人丁○○素昧平生，又
      焉會輕易聽命於證人丁○○即不共同前往？再參諸在上揭
      貸款中僅係因受證人丁○○委託故而代為聯繫證人戊○○
      之證人乙○○亦一同前往，證人乙○○亦證述：整個過程
      中我只負責把戊○○介紹給丁○○認識，其他中間的過程
      我都沒有參與等語（見本院卷第3宗第62頁背面、第63頁
      ），然其尚且一同前往前述代書事務所，若謂本件貸款涉
      入甚深之綽號「小張」之成年男子不共同前往該代書事務
      所，更有違常情。再者，被告壬○○於本院審理時已供述
      ：（問：當時綽號「小張」之成年男子有沒有簽委託書？
      ）沒有，因為他收錢時我就會在場，然後就當場收佣金，
      不會讓他跑掉，所以不用簽委託書等語（見本院卷第3宗
      第100頁背面、第101頁），然綽號「小張」之成年男子既
      未共同前往前揭代書事務所，足見簽約取款時，綽號「小
      張」之男子當不在場，而在眾人自家樂福離開前往前述代
      書事務所前，綽號「小張」之成年男子又未當著被告壬○○面前，就佣金事宜與自稱為女地主辛○○之被告己○○
      ，及自稱為女地主之姪子之被告丙○○先商討清楚，則被
      告壬○○又如何確保其能收到原先所預期之佣金？是以被
      告壬○○前後所供已屬自相矛盾，益徵其確具詐欺取財之
      不確定故意。
（三）又查，證人丁○○於本院審理時已證述：我不認識綽號「
      小張」之成年男子，我是認識壬○○，但和他不是很常來
      往，除本案外，之前和他的業務往來就是他介紹乙○○過
      來，以及另外一件，但那件並沒有辦成。我跟他不是很熟
      ，我知道他在作銀行貸款，以及民間的二胎設定抵押，我
      認識他之後，他沒有固定的事務所，都是他自己來找我，
      或是約在他弟弟的辦公室，我不知道他家在何處，在本案
      之前都是用電話和他聯絡等情甚詳（見本院卷第3 宗第52
      頁），與被告壬○○所自承：我與丁○○的業務往來情形
      ，是除了介紹乙○○及紀錦榮向她借錢，另外一次也有介
      紹人向她借錢，但沒有借成等外，就是本案這一次，丁○○沒有去過我住處，一般都是我去她家，我自己沒有事務
      所，一般我就是在家做，或是利用別人的事務所，但是沒
      有固定，本案案發那段時間，我都在我大哥的辦公室，所
      以丁○○可以利用電話和手機和我聯絡等語相互印照，除
      曾介紹過案件之次數以外，均大致相符，顯見證人丁○○
      與被告壬○○於案發之前的往來並非密切，聯繫管道也僅
      是電話而已，一旦被告壬○○換過電話號碼，證人丁○○
      根本追討無門。而綽號「小張」之成年男子自始至終均未
      對被告壬○○告知自己真實姓名年籍等資料，也未曾出具
      任何足資證明地主確有授權代為處理設定抵押權以便貸款
      事宜之委託資料，被告壬○○亦從未查證，也未詢問，綽
      號「小張」之成年男子又只有和其見過一、二次面，則被
      告壬○○僅僅憑藉綽號「小張」之男子之三言二語，及提
      出之土地所有權狀、印鑑證明及
      絡，所找之人又係和其僅有幾次業務往來，且僅能以電話
      和其取得聯繫之證人丁○○，是以綜合上情觀之，被告壬○○確具可預見此件貸款係詐騙案件，而縱使是詐騙案件
      亦不違其本意，其之目的即在獲取佣金之不確定故意，不
      言可喻。
（四）再查，被告壬○○雖辯稱：當時被警察抓時，我還有叫警
      察趕快去家樂福那裡找綽號「小張」之成年男子云云。然
      綽號「小張」之成年男子並未告訴被告壬○○其仍會留在
      家樂福處等他們回來，也未說以後還會再見面，從家樂福
      開車到前揭京揚代書事務所尚須十幾分鐘等情，亦為被告
      壬○○所不否認（見本院卷第3 宗第101 頁背面），則被
      告壬○○何以認定綽號「小張」之成年男子仍會留在家樂
      福處？況且為警查獲當時，證人丁○○、乙○○及戊○○
      均一併被警帶回，渠等亦係和被告壬○○及綽號「小張」
      之成年男子在家樂福會合後，再共同前往上述代書事務所
      ，已如前述，是以縱被告壬○○未要求警方前往家樂福，
      衡情其餘證人等亦會證述此節，應可認定，從而被告壬○○以曾要求警方立即前往家樂福查緝綽號「小張」之成年
      方前往家樂福云云，即難採信。
（五）綜合以上，被告壬○○前揭所辯均不足採信，渠確有於右
      揭時地，在綽號「小張」之成年男子要求其代為尋找金主
      俾以前述土地設定抵押權辦理貸款時，雖有前開所述諸多
      不何常情之處，仍基於不確定之詐欺故意，代為聯繫證人
      丁○○，再經由證人乙○○、戊○○及魏明堂輾轉介紹，
      而向證人甲○○提出要以前揭土地設定抵押權以便貸款，
      致使證人甲○○陷於錯誤而允諾本件貸款，然因證人甲○○向地政事務所送件申請辦理抵押權設定登記時，為承辦
      人員發覺權狀有異並報警，因而在上開代書事務所為警查
      獲，而未取得仲介代價此不法財物；又被告己○○坦承上
      揭犯行，並供述：我知道是要冒充，也知道來新竹就是要
      騙人家錢，我是為賺錢才作本案等語明白（見本院卷第3
      宗第102頁背面、第103頁），從而本案事證已臻明確，被
      告二人所為詐欺取財犯行未遂犯行，均洵堪認定，應均予
      依法論科。
二、核被告己○○及壬○○所為，均係犯刑法第339 條第1 項、
    第3 項之詐欺取財未遂罪。被告己○○與被告丙○○、綽號
    「小張」之成年男子及綽號「胖哥」之成年男子間，就上揭
    犯行具有犯意聯絡及行為分擔，為共同正犯。又被告壬○○
    及己○○雖已分別著手詐欺行為之實施，惟均尚未生詐得財
    物之結果，渠等犯罪均屬未遂，爰均應依刑法第26條前段之
    規定，按既遂犯之刑度減輕其刑。又公訴意旨雖認被告壬○○係和被告己○○、丙○○、綽號「小張」之成年男子及綽
    號「胖哥」之成年男子就上揭犯行間具有犯意聯絡及行為分
    擔之共同正犯關係等語，並以被告己○○及丙○○於偵訊時
    所供述：乃壬○○要我們偽稱為女地主及男地主之子等語，
    及綽號「小張」之成年男子既為其客戶，所辦又係0000000
    元之鉅額貸款，為何卻未留下綽號「小張」之成年男子之真
    實姓名等情資為論據。訊據被告壬○○對此堅決否認在卷，
    辯稱：我沒有要己○○偽稱係女地主，也沒有要被告丙○○
    偽稱係男地主之子，可能是在家樂福時，因為我認識綽號「
    小張」之成年男子那邊的人，又認識證人丁○○這邊的人，
    所以在二邊走來走去並招呼大家，被告等才會誤以為是我在
    主導等語在卷，而被告己○○雖於偵訊時供述：是壬○○要
    我假冒地主等語（見第776 號偵卷第208 頁），及被告丙○○雖於本院準備程序時供述：是壬○○要我自稱己○○是我
    的姑媽等語（見本院卷第2 宗第49頁），然被告己○○亦曾
    於偵訊時供稱：是林秉宏叫我自稱是地主等語（見第776 號
    偵卷第172 頁背面、第185 頁背面），於本院審理時又供述：
    是丙○○、小張以及胖哥要我自稱是女地主等語（見本院卷
    第3 宗第75頁）；又被告丙○○於歷次警詢、偵訊時則或供
    述：係綽號「小張」之成年男子要我去代書事務所時假扮是
    己○○的姪子等語（見第776 號偵卷第53、63頁背面），或
    供述：是綽號「胖哥」之成年男子要我假扮是男地主之子等
    語（見第776 號偵卷第186 頁背面），也曾供述：先是「胖
    哥」跟我說要我假冒是己○○的姪子，到竹北時壬○○又說
    一次等語（見第776 號偵卷第212 頁），是以究竟是否確係
    被告壬○○要求被告己○○自稱是女地主辛○○，被告丙○○自稱是男地主之子即被告己○○之姪子一節，被告己○○
    及丙○○先後所供述內容均有反覆不一。而被告己○○已供
    稱：係經由訴外人林秉宏電告，要我到板橋與三名男子會合
    ，再由該三名男子帶至竹北家樂福，介紹我和丙○○給壬○○認識等語；被告丙○○則先供述是經由綽號「小張」之成
    年男子之電話告知，後則供述是經由綽號「胖哥」之男子電
    話告知，要其北上，並要求其假扮己○○之姪子等情（見第
    776 號偵卷第63、85頁背面、186 頁背面），足見案發之前
    聯繫被告己○○及丙○○之人均非被告壬○○。再者，被告
    己○○於本院審理時雖供述：案發之前約十天到一個星期，
    我和壬○○有在新竹一家咖啡廳見面，那時還有5 、6 個人
    在，之後壬○○就帶我到銀行去，有填寫資料，要貸款等語
    （見本院卷第3 宗第91頁背面至第93頁），然此已為被告壬○○堅決否認在卷，被告己○○復無法提出係何時去？去何
    家銀行？為何後來並未辦成貸款手續等進一步資料以供調查
    ，而被告己○○於歷次警詢、偵訊及本院審理時之供述均有
    所反覆，則是否究有此事，已不無所疑。退步言，縱真有此
    事，依被告己○○之供述亦僅能證明被告壬○○曾幫忙綽號
    「小張」之成年男子向某銀行辦理抵押貸款，卻未能辦成一
    節，亦難即遽認被告壬○○就上揭詐欺犯行間確和被告己○○、丙○○、綽號「小張」之成年男子及綽號「胖哥」之成
    年男子間具有犯意聯絡及行為分擔甚明。至被告壬○○自始
    至終均未曾向綽號「小張」之成年男子詢問真實姓名及年籍
    資料等一節，確屬有違常情，然此亦僅能證明被告壬○○為
    具有詐欺之不確定故意之單獨正犯一節，均已如前述，此外
    ，復查無其他積極證據足資認定被告壬○○確和被告己○○
    、丙○○、綽號「小張」之成年男子及綽號「胖哥」之成年
    訴意旨尚有未洽，附此敘明。又公訴意旨認被告壬○○另犯
    有刑法第216 條、第211 條之行使偽造公文書罪嫌及同法第
    216 條、第212 條行使偽造特種文書罪嫌等語。惟查證人陳
    乃鈿已證述：當初是一位自稱張先生之人來我家要向我買土
    地，我並不認識壬○○等語明確（見第1398號偵卷第25頁背
    面、第26頁），足認前往證人陳乃鈿處騙取前揭土地所有權
    狀等資料之人並非被告壬○○。又前揭土地所有權狀正本、
    印鑑證明及
    號「小張」之成年男子交予證人丁○○等情，亦為證人丁○○於本院訊問時證述在卷（見本院卷第1 宗第21頁），而本
    件偽造之土地所有權狀在歷經證人丁○○、乙○○及甲○○
    等人閱覽後，均未發現係屬偽造，係迄至地政事務所人員收
    件後始發現，而會被發現係屬偽造乃因竹北地政事務所機關
    印信大小和正常印信規格不符，均已如前述，則縱使被告壬○○在綽號「小張」之成年男子將上揭偽造土地所有權狀交
    予證人丁○○之過程中有短暫見過該權狀，衡情其亦難以發
    現上揭權狀係屬偽造。再者，本件貸款是綽號「小張」之成
    年男子向被告壬○○要求代為聯繫，被告壬○○並不認識地
    主辛○○，而被告己○○對被告壬○○究竟是否確曾要求其
    冒稱係地主辛○○一節又供詞反覆不一，實難據此認定被告
    壬○○明知被告己○○並非真正地主辛○○，並且就綽號「
    小張」之成年男子所交付之辛○○
    文想照片因而偽造而成一節有所認知。此外，復查無其他積
    極證據足資認定被告壬○○有何行使偽造公文書及行使偽造
    特種文書犯行，本應為此部分無罪之諭知，惟公訴意旨認此
    部分與前開有罪部分具有牽連犯之裁判上一罪關係，爰不另
    為無罪之諭知，附此敘明。再者，公訴意旨認被告己○○尚
    另涉犯刑法第216 條、第212 條之行使偽造特種文書罪嫌等
    語。經查卷附辛○○名義之
    告己○○之照片，其亦不否認確曾將自己照片交予他人等情
    ，然其對為何將照片交予他人一節，供述內容已多所反覆，
    先於警詢時供述：是因林秉宏說要幫我辦信用卡，我就交給
    他等語（見第776 號偵卷第45頁），於偵訊及本院訊問時供
    稱：是林秉宏說要幫我找工作，我才交照片給他等語（見第
    776 號偵卷第185 頁背面、本院卷第1 宗第63頁），迄至本
    院審理時又供稱：是林秉宏說要做看護的牌子，我就給他等
    語（見本院卷第3 宗第78頁），從而已無從認定被告己○○
    最初交付照片之源由，惟被告己○○對於照片係交予訴外人
    林秉宏一節則始終供述如一，此亦為訴外人林秉宏於偵訊時
    證述：我確有向己○○拿照片，後來就交給廖德宏等語在卷
    （見第776 號偵卷第201頁背面），而本案因未查獲綽號「小
    張」之成年男子，是以已無從知悉綽號「小張」之成年男子
    如何取得被告己○○之照片，況且照片之用途甚多，從而自
    難認被告己○○確係對綽號「小張」之成年男子是將其照片
    換貼在辛○○
    。又被告己○○雖假稱其係辛○○本人，然以其為小學畢業
    ，在家裡做代工賺取工資之智識程度，亦難期會對其之前所
    交予林秉宏之照片即係被換貼在辛○○名義之
    中並加以行使，才能順利貸得款項一節有所認識，是以此部
    分尚不能證明被告己○○犯罪，此外，復查無其他積極證據
    足資認定被告己○○有何行使偽造特種文書罪之犯行，原應
    為此部分無罪之諭知，惟公訴意旨認此部分與前開有罪部分
    具有牽連犯之裁判上一罪關係，爰不另為無罪之諭知，亦附
    此敘明。又被告壬○○前曾於84年間因犯偽造文書罪，經本
    院於84年11月10日以84年度訴字第634 號刑事判決判處有期
    徒刑2 年，於85年3 月14日確定，於87年4 月2 日假釋出監
    ，刑期至87年8 月8 日未經撤銷假釋而視為已執行完畢等情
    ，有臺灣新竹地方法院檢察署刑案資料查註紀錄表及臺灣高
    等法院被告全國前案紀錄表各1 份在卷足參（見第1398號偵
    卷第85、86頁、本院卷第1 宗第11、12頁），其於五年以內
    再犯本件有期徒刑以上之罪，為累犯，應依刑法第47條規定
    加重其刑。爰審酌被告己○○並無前科紀錄，僅為貪圖小利
    ，竟以冒充他人之方式詐取不法利益，惟尚未取得財物即為
    警查獲，所生危害尚非屬嚴重，犯後雖供詞一再反覆，然對
    其確係冒充地主辛○○一節，於本院審理時始終坦白承認，
    犯後態度尚可；又審酌被告壬○○曾有多次前科紀錄，業如
    前述，卻不知悔悟，不思以正當途徑經營事業以賺取酬勞，
    已預見綽號「小張」之成年男子委由其代為尋找金主借貸之
    本件貸款案有諸多不何常情之處，不思阻止，卻反而為賺取
    佣金而輾轉介紹金主，幸尚未自金主處詐得款項即為警查獲
    ，犯罪所生損害非為嚴重，其亦尚未實際取得不法財物，又
    其犯後始終矢口否認犯行，犯後態度難謂良好等一切情狀，
    分別量處如主文所示之刑，被告己○○部分並諭知易科罰金
    之折算標準，以資懲儆。
據上論斷，應依刑事訴訟法第299 條第1 項前段、刑法第28條、
第339 條第1 項、第3 項、第26條前段、第47條，罰金罰鍰提高
標準條例第1 條前段、第2 條，判決如主文。
本案經檢察官林李嘉到庭執行職務。
中　　華　　民　　國　　94　　年　　2 　　月　　25　　日
                  刑事第五庭    審判長法  官  陳健順
                                      法  官  李珮瑜
                                      法  官  楊惠芬
以上正本證明與原本無異。
如不服本判決，應於判決送達後十日內向本院提出上訴狀 (應附
繕本 )，上訴於臺灣高等法院。
中　　華　　民　　國　　94　　年　　3 　　月　　2 　　日
                                      書記官  汪淑菁
附錄本案論罪科刑法條全文：
刑法第339 條：
意圖為自己或第三人不法之所有，以詐術使人將本人或第三人之
物交付者，處五年以下有期徒刑、拘役或科或併科一千元以下罰
金。
以前項方法得財產上不法之利益或使第三人得之者，亦同。
前二項之未遂犯罰之。
